【裁判字號】    96,簡上,585
【裁判日期】    970423
【裁判案由】    家暴妨害自由
【裁判全文】
臺灣桃園地方法院刑事判決             96年度簡上字第585號
上  訴  人
即  被  告  戊○○
上列上訴人因家暴妨害自由案件，不服本院刑事庭96年10月2 日
96年度桃簡字第2198號第一審刑事簡易判決（聲請簡易判決處刑
案號：96年度偵字第16348 號），提起上訴，本院管轄之第二審
合議庭判決如下：
    主  文
上訴駁回。
戊○○緩刑貳年，緩刑期內付保護管束。
    事實及理由
一、本件上訴意旨略以：上訴人原以上訴理由狀否認有受退去他
    人住宅之要求而仍留滯、傷害人之身體、以其他非法方法，
    剝奪人之行動自由之犯行，並辯稱：告訴人甲○○見上訴人
    與案外人乙○○發生爭執，深恐發生意外即喝令上訴人離開
    ，並隨手將上訴人推出屋外，上訴人並無留置現場之機會；
    上訴人為喚醒妻子重建溫暖的家，不會暴力毆打岳父即告訴
    人甲○○，讓妻子反感；上訴人與案外人乙○○發生爭執，
    深恐發生意外，因而報警並在門外守候，並未妨害他人之行
    動自由等語。嗣於準備程序期日坦承家暴傷害犯行，惟仍否
    認其餘犯行。
二、訊據上訴人即被告戊○○僅坦承家暴傷害犯行，惟仍否認涉
    犯受退去他人住宅之要求而仍留滯、以其他非法方法，剝奪
    人之行動自由之犯行，惟查，上訴人即被告戊○○涉犯本件
    犯行，業據證人甲○○、丁○○、丙○○於警詢、偵訊中證
    述明確，上訴人即被告戊○○於偵訊亦坦承伊有把門擋住，
    並坐在門口等語，並有診斷證明書在卷可資佐證。是本件事
    證明確，被告戊○○之犯行堪以認定。本院審理結果，認為
    原審對被告論罪科刑之判決，認定事實及適用法律部分均無
    不當，應予維持，並引用第一審刑事簡易判決所載之事實、
    證據及理由（如附件）。
三、按法官於有罪判決中，究應如何量處罪刑，均為實體法賦予
    審理法官裁量之刑罰權事項，法官行使此項裁量權，自得依
    據個案情節，參諸刑法第57條所定各款犯罪情狀之規定，於
    該法定刑度範圍內，基於合義務性之裁量，量處被告罪刑。
    質言之，法官為此量刑之裁量權時，除不得逾越法定刑或法
    定要件外，尚應符合法規範之體系及目的，遵守一般有效之
    經驗及論理法則等法原則，亦即應兼顧裁量之外部及內部性
    ，如非顯然有裁量逾越或裁量濫用之違法情事，自不得任意
    指摘為違法，此亦為最高法院歷年多起判例所宣示之原則（
    參見最高法院80年台非字第473 號判例、75年台上字第703
    3 號判例、72年台上字第6696號判例、72年台上字第3647號
    判例等）。本院以為，量刑或緩刑宣告與否之裁量權，乃憲
    法所保障法官獨立審判之核心，法院行使此項裁量權，亦非
    得以任意或自由為之，仍應受一般法律原理原則之拘束，即
    仍須符合法律授權之目的、法律秩序之理念、國民法律感情
    及一般合法有效之慣例等規範，尤其應遵守比例原則及平等
    原則之意旨，否則即可能構成裁量濫用之違法（另參見最高
    法院86年度台上字第7655號判決）。亦即如非有裁量逾越或
    裁量濫用之明顯違法情事，自不得擅加指摘其違法或不當，
    即使上級法院對下級法院裁量權之審查，亦應同此標準，此
    不僅在保障法官不受任何制度外之不當干涉，更保障法官不
    受制度內的異質干涉，此方符憲法第80條所宣示獨立審判之
    真義。
四、經查原審判決，已審酌被告犯行之情節，告訴人所受傷害之
    輕重，且被告於原審判決前未與告訴人和解，及被告並無前
    科及其犯罪後之態度等一切情狀，於法定刑分別為1 年以下
    有期徒刑、拘役或3 百元以下罰金；3 年以下有期徒刑、拘
    役或1 千元以下罰金；5 年以下有期徒刑、拘役或3 百元以
    下罰金之範圍內，分別量處被告拘役10日、30日、40日，應
    執行拘役70日，並均諭知易科罰金之折算標準，且未宣告緩
    刑，尚符憲法比例原則及平等原則之要求，原審刑罰裁量權
    之行使並無違法不當之處，業如前述，上訴人認原審判決有
    所不當等語，顯無理由，原判決又無違法或不當之處，依法
    應予駁回。經查被告前無犯罪紀錄，更無曾因故意犯罪受有
    期徒刑以上刑之宣告之紀錄，有臺灣高等法院被告前案紀錄
    表1 件在卷可查，且被告終能與告訴人甲○○、丁○○、丙○○達成和解，並有嗣後所提出之和解書1 份附卷可查，告
    訴人甲○○、丁○○、丙○○並表示願意原諒被告，經載明
    於和解書可證。是本案無論自一般或特別預防之刑罰考量目
    的，均認原審簡易判決所宣告之刑，以暫不執行為適當，爰
    併諭知緩刑2 年，予被告自新之機會，且緩刑期內，依法併
    付保護管束。
五、被告經合法傳喚，無正當理由不到庭者，爰依刑事訴訟法第
    371 條之規定，不待其陳述逕行判決。
據上論斷，應依刑事訴訟法第455 條之1 第1 項、第3 項、第36
8 條、第371 條、第373 條，刑法第74條第1 項第1 款，家庭暴
力防治法第38條第1 項，判決如主文。
。
本案經檢察官丁俊成到庭執行職務。
中    華    民    國    97    年    4    月    23    日
                  刑事第六庭  審判長法  官  黃梅淑
                                            黃翊哲
                                            宣玉華
以上正本證明與原本無異。
不得上訴。
                                    書記官  楊郁馨
中    華    民    國    97    年    4    月    24    日
附錄：本案論罪科刑法條全文
中華民國刑法第306條
（侵入住居罪）
無故侵入他人住宅、建築物或附連圍繞之土地或船艦者，處 1 年
以下有期徒刑、拘役或 3 百元以下罰金。
無故隱匿其內，或受退去之要求而仍留滯者，亦同。
中華民國刑法第277條（普通傷害罪）
傷害人之身體或健康者，處3 年以下有期徒刑、拘役或1 千元以
下罰金。
犯前項之罪因而致人於死者，處無期徒刑或7 年以上有期徒刑；
致重傷者，處3 年以上10年以下有期徒刑。
中華民國刑法第302條
（剝奪他人行動自由罪）
私行拘禁或以其他非法方法，剝奪人之行動自由者，處 5 年以下
有期徒刑、拘役或 3 百元以下罰金。
因而致人於死者，處無期徒刑或 7 年以上有期徒刑，致重傷者，
處 3 年以上 10 年以下有期徒刑。
第 1 項之未遂犯罰之。


司法院資訊處製作；財團法人民間司法改革基金會備份。
